【裁判字號】    97,家抗,6
【裁判日期】    970829
【裁判案由】    聲明繼承
【裁判全文】
臺灣屏東地方法院民事裁定               97年度家抗字第6號
抗  告  人  丙○○
                    禮村委會北.
            丁○○
                    元村萍元三.
共同代理人  甲○○
上列抗告人因聲明繼承事件，對於本院民國97年1 月24日96年度
聲繼字第43號裁定聲明不服提起抗告，本院管轄第二審法院裁定
如下：
    主  文
原裁定廢棄。
被繼承人戊○○在臺灣地區之遺產，抗告人聲明繼承應予准許。
聲請程序費用新臺幣壹仟元及抗告程序費用新臺幣壹仟元由抗告
人負擔。
    理  由
一、抗告意旨略以：被繼承人戊○○（男，民國○○年○ 月○ 日出
    生，身分證統一編號：Ｚ000000000號），原設籍居住在屏東
    縣新園鄉○○村○○路157 巷86號，於96年3 月3 日死亡，
    在臺並無得為繼承之親屬，而抗告人丙○○及丁○○分別為
    被繼承人之姐、弟，依法對於被繼承人戊○○之遺產有繼承
    權，爰依法聲明繼承，雖聲明人提出之資料與被繼承人生前
    於兵籍表上所載之親屬資料不符，而經原審裁定駁回。然依
    被繼承人之族譜記載與抗告人提出之公證書所載親屬關係相
    同，被繼承人生前登載之兵籍表，應係被繼承人隨政府來臺
    時，在未經詳細考證之誤載，被繼承人亦曾與抗告人丙○○
    及丙○○之女書信返來，並寄予抗告人關於被繼承人之照片
    1 幀，均可證明抗告人為被繼承人之大陸親屬，故原裁定駁
    回聲明繼承為應屬違誤，應予廢棄，而聲明：原裁定廢棄，
    並准由抗告人聲明繼承。
二、按抗告法院認抗告為有理由者，應廢棄原裁定，自為裁定，
    必要時得命原法院或審判長更為裁定，非訟事件法第46條準
    用民事訴訟法第436 條之1 第3 項準用第492 條第2 項定有
    明文。次按大陸地區人民繼承臺灣地區人民之遺產，應於繼
    承開始起3 年內以書面向被繼承人住所地之法院為繼承之表
    示，逾期視為拋棄其繼承權，臺灣地區與大陸地區人民關係
    條例第66條第1 項亦有明文。
三、抗告人丙○○及丁○○主張其為被繼承人戊○○在大陸地區
    之胞妹及胞弟，為被繼承人戊○○之合法繼承人，業據提出
    親屬系統表、大陸地區江西省吉安縣公證處（2007）吉證台
    字第10號親屬關係公證書、財團法人海峽交流基金會（96）
    核字第068973號證明、大陸地區江西省吉安縣公證處（2007
    ）吉證台字第11號委託書公證書、財團法人海峽交流基金會
    （96）核字第061552號證明、照片正本1 幀、書信正本2 封
    及族譜影本等件為證，而查：
  (一)核對抗告人提出之親屬關係公證書之記載被繼承人之父母為
    蕭文浪、劉愛娟（即劉氏），與被繼承人之戶籍謄本所填寫
    之父母姓名相符，有該公證書、及戶籍謄本在卷可稽（見本
    院原審卷第3 、10頁）。
  (二)又觀諸抗告人於本院審理中提出之被繼承人書寄予抗告人丙○○書信內文中，係稱呼抗告人丙○○為「姐姐」，文末並
    期待姐弟能重聚團圓，且署名「胞弟戊○○」；又其另寄予
    抗告人丙○○之女黃美桂書信內文中，亦稱呼黃美桂為「外
    甥女」，並自稱「舅父」，另信封寄件人地址為被繼承人之
    戶籍地址即「屏東縣新園鄉○○村○○路157 巷86號等情，
    有書信內容原本2 紙及信封原本1 紙附卷可參（參本院卷第
    36、37頁），此外，並有抗告人提出被繼承人寄予其等留念
    之個人生活照1 幀（參本院卷第38頁）在卷可佐；再者，證
    人即與被繼承人隔鄰而居之友人己○○到庭證稱：「（問：
    被繼承人是否認識字？）被繼承人不大會寫，曾經叫我幫他
    寫信，寫給他的姐姐、弟弟，名字我不知道」、「（提示本
    院卷第36、37頁，是否是你代筆的？）卷內的二封信是我幫
    他寫的沒錯，是大陸寫信來，他要我幫他回信的」、「（問
    ：被繼承人有無跟你提過，他有姐姐、弟弟？）有，我記得
    他有跟我提過，有一個姐姐還是妹妹，還有一個弟弟」等語
    ；證人即被繼承人之友人乙○○到庭證稱：（問：是否有跟
    你提過他在大陸有親戚？）我有聽他的同事說過，他大陸還
    有親戚」、「（問：提示本院卷第38頁照片，照片上的人是
    誰？）是被繼承人無誤」等語，本院審酌證人經具結作證，
    且均曾見證協助屏東縣榮民服務處清點被繼承人之遺物，證
    人己○○更長期與被繼承人毗鄰而居協助處理生活事務，理
    當對被繼承人之概況有所知悉，其等所為證述應堪採信。則
    抗告人丙○○主張其與被繼承人為姐弟關係，應堪信屬實。
  (三)另抗告人提出之親屬關係公證書，其中上記載其父蕭文浪（
    西元1894年9 月14日出生）、母劉愛娟（西元1896年4 月3
    日出生）、弟丁○○（西元1935年8 月6 日出生），與其等
    嗣再提出之族譜影本（參本院卷第14-16 頁）記載互核相符
    ，又上開資料雖與被繼承人生前登載之兵籍表上填載之被繼
    承人之父蕭文浪（民國前5 年11月2 日生）、母劉氏（民國
    ○ 年○○月○ 日生）、弟劉華採（民國○○年○ 月○○日生），關
    於其父母出生年月日及其弟姓名、出生年月日有所不符，然
    倘認被繼承人之兵籍表上記載無誤，則其母劉氏與被繼承人
    年僅相差10歲，其母以10歲之稚齡即生育被繼承人，此顯與
    常情有違，又被繼承人尚有一姐丙○○已據前述，凡此，可
    認被繼承人於陳報親屬資料時，應係因當時之時空環境或其
    他因素影響致記載有所錯誤及遺漏，兩相比較下，應以抗告
    人所提出之親屬關係公證書，較之被繼承人生前登載之兵籍
    資料為真實可信，是抗告人丁○○主張其為被繼承人之弟一
    節，亦應堪採信，原審裁定以抗告人等未提出符合繼承人身
    分之證明文件，不足以證明抗告人為被繼承人之姐、弟為由
    ，駁回抗告人之聲請，融有未洽，抗告意旨指謫原裁定不當
    ，求予廢棄，為有理由，應由本院將原裁定廢棄，並准許抗
    告人之聲請，並改判如主文第1 、2 項所示。
四、據上論結，本件抗告為有理由，依非訟事件法第46條、第21
    條第1 項前段、第23條、第24條第1 項，民事訴訟法第492
    條、第78條，裁定如主文。
中    華    民    國    97    年    8     月    29    日
                  家事庭審判長法  官  李芳南
                              法  官  楊中琪
                              法  官  林雅莉
上開正本係照原本作成，證明與原本無異。
如不服本裁定，應以裁定適用法規顯有錯誤為抗告理由時，始得
於收受送達後10日內向本院提起抗告狀，（須按他造當事人人數
提出繕本），並須經本院以原裁定所涉及之法律見解具有原則上
之重要性為限而為許可者，方得抗告臺灣高等法院高雄分院。（
非訟事件法第45條）
                              書記官  胡世瑩
中    華    民    國    97    年    9     月    1     日


司法院資訊處製作；財團法人民間司法改革基金會備份。
